臺灣屏東地方法院交通事件裁定　　　　100年度交聲字第116號
原處分機關　交通部公路總局高雄區監理所屏東監理站
異　議　人
即受處分人　陳永吉
上列受處分人因違反道路交通管理處罰條例事件，對於交通部公
路總局高雄區監理所屏東監理站民國100 年3 月2 日所為之處分
（原處分案號：屏監違字第裁82-VP0000000號）聲明異議，本院
裁定如下：
    主  文
異議駁回。
    理  由
一、原處分意旨略以：異議人即受處分人陳永吉於民國100 年1
    月7 日15時14分許，駕駛車牌號碼WO-6993 號自用小客車行
    經台三線北上422.9 公里處，因有汽車行駛高速公路速度超
    過規定最高速限未滿20公里之違規事實，為警製單舉發，嗣
    原處分機關即交通部公路總局高雄區監理所屏東監理站認異
    議人上開情形，違反道路交通管理處罰條例第40條，裁處罰
    鍰新臺幣（下同）1,600 元，並依同條例第63條第1 項，記
    違規點數1 點等語。
二、聲明異議意旨略以：伊知道省道速限為70公里，舉發地點是
    里港鄉○○道路，伊遂行駛68公里。且423.8 公里離422.9
    公里還差1 公里，1 公里內並無速限告知。又設置測速照相
    處前200公尺處，並無設置測速照相牌等語。
三、按汽車駕駛人，行車速度，超過規定之最高時速，或低於規
    定之最低時速，除有第43條第1 項第2 款情形外，處1,200
    元以上2,400 元以下罰鍰，並計違規點數1 點。道路交通管
    理處罰條例第40條、第63條第1 項第1 款分別定有明文；又
    汽車駕駛人之行為有下列情形之一，當場不能或不宜攔截製
    單舉發者，得逕行舉發：... 七、經以科學儀器取得證據資
    料證明其行為違規。前項第7 款之科學儀器應採固定式，並
    定期於網站公布其設置地點。但汽車駕駛人之行為屬下列情
    形之一者，不在此限：九、行車速度超過規定之最高速限或
    低於規定之最低速限。對於前項第九款之違規行為，採用固
    定或非固定式科學儀器取得證據資料證明者，於一般道路須
    至少於100 公尺，於高速公路、快速公路須至少於300 公尺
    前，明顯標示之。第一項逕行舉發，應記明車輛牌照號碼、
    車型等可資辨明之資料，以汽車所有人為被通知人製單舉發
    。道路交通管理處罰條例第7 條之2 ，第1 項第7 款、第2
    項第9 款、第3 項、第4 項亦定有明文。是舉發機關既於一
    般道路採用科學儀器取得證據資料證明，自應於該儀器設置
    地點前至少100 公尺處設置明顯標示，始屬合法而得作為違
    規事實認定之證據。
四、經查，異議人於100 年1 月7 日15時14分許，駕駛車牌號碼
    WO-6993 號自用小客車行經台三線北上422.9 公里處，因有
    汽車行駛高速公路速度超過規定最高速限未滿20公里之違規
    事實，為異議人所不爭執，並有舉發照片在卷可參（見本院
    卷第7 頁）；另佐以員警依法舉發係本於職責所為，其執行
    公務本身即受行政懲處責任之監督，本件並無證據證明舉發
    員警捏造事實、違法取締之情事。是異議人確有汽車駕駛人
    行車速度，超過規定之最高時速未滿20公里之交通違規行為
    ，應可認定。
五、異議人雖辯稱：伊北上423.8 公里距離舉發地點在1 公里內
    並無速限告知，且在測速照相前200 公尺並無設置測速照相
    告示牌云云。惟查，本件舉發地點（即北上422.9 公里）前
    之北上423.9 公里處，於分隔島及路面均設立速限50公里之
    速限警告標誌，另於測速地點前方100 公尺處亦增設活動警
    告標誌，有屏東縣政府警察局里港分局100 年2 月14日里警
    交字第100002196 號函、舉發路段照片附卷可證（見本院卷
    第9 至11頁）。是本件速限警告標示與前有測速照相之告示
    既合於前揭規定設置，是異議人猶以前開情詞置辯，顯屬誤
    解法令，本院自難憑採。
六、再者，對於汽車駕駛人有行車速度超過規定之最高速限或低
    於規定之最低速限違規行為予以舉發，採用固定或非固定式
    科學儀器取得證據資料證明者，於一般道路須至少於100 公
    尺前，於高速公路、快速公路須至少於300 公尺前，明顯標
    示之，道路交通管理處罰條例第7 條之2 第2 項第9 款、第
    3 項定有明文。衡其立法用意，不外表明科處違規人行政裁
    罰之終極目的，乃在敦促駕駛人依行車速限駕駛，是以科學
    儀器採證，應由主管機關在明顯處告示，用以提醒駕駛人依
    道路限速行駛，以期在駕駛人避免受罰之心理下，達到依行
    車速限駕駛進而維護行車安全之最大效益，尚非謂如有違反
    ，駕駛人超速行駛之違規行為即應不罰，其理至明。即言駕
    駛人在一般道路、高速公路或快速道路依照規定速限行駛之
    義務，並不因警察機關有無在裝設測速儀器前道路之明顯處
    豎立明顯標示而有差別，駕駛人亦不能僅因其在通過裝有測
    速儀器之路段前，並未察覺任何明顯之告示牌或警告標誌，
    即可遽謂其無須依限速行駛或得任意超速而免於受罰。
七、至異議人另辯稱：在市區○○道路速限為50公里，而省道速
    限為70公里，而舉發地點為里港鄉○道路云云。惟標誌、標
    線、號誌之設置、養護及號誌之運轉，均由主管機關依其管
    轄辦理之；最高速限，其限制之時速由主管機關參照路線設
    計、道路狀況、交通量、肇事資料及其他因素定之。道路交
    通標誌標線號誌設置規則第4 條第1 項、第85條第3 項分別
    定有明文。因此主管機關自得依照各路口的需求狀況做不同
    的設計，駕駛人自有遵守之義務。且道路主管機關本得於法
    令授權範圍內，基於權責對於各項行政措施包括道路設計、
    交通號誌、標誌、標線之設置、更動為具體裁量、規劃，以
    求達成道路充分有效利用、維持交通秩序、保障道路使用人
    往來便利與安全之行政目的，除有違背法令或明顯矛盾、錯
    誤，縱司法機關亦不得涉入此行政權核心領域，而民眾對於
    行政機關具體行政措施如有意見，自應循正當管道向行政機
    關反應，尤不得由民眾自行主觀認定該項措施是否合理、而
    自行決定是否遵循；況依道路交通安全規則第90條規定，駕
    駛人駕駛汽車，應遵守道路交通標誌、標線、號誌之指示。
    是道路交通標誌、標線、號誌一經交通主管機關劃設後，於
    依法變更前，人民即有遵守主管機關所設道路交通標誌、標
    線、號誌之義務，尚不得以其主觀意見，逕認主管機關之規
    劃不當，而任意違反，否則，將使行車次序紊亂，嚴重危及
    道路秩序及用路人之權益，是其所辯，本院尚難為有利於異
    議人之認定，為無理由。
八、綜上所述，本件異議人有駕駛汽車超過限速規定之違規駕駛
    行為甚明，原處分機關依首揭規定裁處，於法尚無違誤，異
    議人猶執前詞聲明異議，為無理由，應予駁回。
九、爰依道路交通管理處罰條例第87條第2 項、道路交通事件處
    理辦法第18條，裁定如主文。
中    華    民    國  100     年    3     月    28    日
                  交通法庭      法  官  羅森德
以上正本證明與原本無異。
如不服本裁定應於收受送達後5 日內向本院提出抗告書狀敘述抗
告之理由抗告於臺灣高等法院高雄分院。
中    華    民    國  100     年    3     月    28    日
                                書記官  盧姝伶